【裁判字號】    97,簡上,502
【裁判日期】    980408
【裁判案由】    詐欺
【裁判全文】
臺灣臺北地方法院刑事判決             97年度簡上字第502號
上  訴  人  臺灣臺北地方法院檢察署檢察官
被      告  丙○
上列上訴人因詐欺案件，不服本院97年度簡字第3628號中華民國
97年9月18日第一審簡易判決（起訴案號：97年度偵字第15870號
，及移送併案審理案號：97年度偵字第15959號），提起上訴，
並經檢察官移送併辦審理（案號：97年度偵字第23598號），本
院管轄之第二審合議庭判決如下：
    主  文
原判決撤銷。
丙○幫助意圖為自己不法之所有，以詐術使人將本人之物交付，
處有期徒刑陸月，如易科罰金，以新臺幣壹仟元折算壹日。
    事  實
一、丙○依一般社會生活之通常經驗，本可預見將自己之金融機
    構帳戶之提款卡、密碼提供與不相識之人，可能幫助犯罪集
    團作為不法取得他人款項之用，在不違背其本意，而基於幫
    助他人詐欺之不確定故意，於民國97年5月7日前數日，將其
    先前所申辦而已7 個多月未曾使用之臺灣新光商業銀行長安
    分行（下稱新光銀行）帳號0000000000000 號帳戶之提款卡
    、密碼，以新臺幣（下同）2,500 元之代價出售予姓名年籍
    均不詳之成年詐騙集團成員作為詐騙之帳戶使用。嗣(一)甲○○於97年5月7日下午2 時許，接獲自稱東森購物人員之電話
    ，向渠佯稱之前於提款機前操作不當，導致每月將會自帳戶
    自動扣款，須至自動提款機前操作才能解除，致渠誤信為真
    而依指示操作自動提款機，甲○○之帳戶因而被轉出22,246
    元、7,754 元至丙○上開帳戶內。(二)戊○○於97年5月7日下
    午5 時許，接獲自稱購物人員的電話，向渠佯稱之前交易過
    程設定錯誤，導致每月將會自帳戶自動扣款，須至自動提款
    機前操作才能解除，致渠誤信為真而依指示操作自動提款機
    ，戊○○之帳戶因而被轉出29,989元至丙○上開帳戶內。(三)
    乙○○於97年5月7日晚間8 時30分許，接獲自稱東森購物人
    員之電話，向渠佯稱之前於提款機前操作不當，導致每月將
    會自帳戶自動扣款，須至自動提款機前操作才能解除，致渠
    誤信為真而依指示操作自動提款機，乙○○之帳戶則被轉出
    29,981元至丙○上開帳戶。(四)丁○○於97年5月7日晚間9 時
    34分許，接獲自稱年代售票人員的電話，向其佯稱之前購票
    程序有誤，導致每月將會自帳戶自動扣款，須至自動提款機
    前操作才能解除，致丁○○誤信為真而依指示操作自動提款
    機，丁○○之帳戶因而被轉出29,983元至丙○上開銀行帳戶
    。嗣因甲○○、戊○○、乙○○、丁○○發覺受騙報警處理
    ，經警循線查悉上情。
二、案經臺北市政府警察局中山分局報請臺灣臺北地方法院檢察
    署檢察官偵查起訴，暨經該分局報請臺灣臺北地方法院檢察
    署檢察官移送併案審理。
    理  由
一、按被告以外之人於審判外之言詞或書面陳述，除法律有規定
    者外，不得作為證據，刑事訴訟法第159 條第1 項定有明文
    。又按被告以外之人於審判外之陳述，雖不符刑事訴訟法第
    159條之1至159條之4之規定，而經當事人於審判程序同意作
    為證據，法院審酌該言詞陳述或書面陳述作成時之情況，認
    為適當者，亦得為證據，刑事訴訟法第159條之5第1 項定有
    明文。查本案所引用之被告以外之人於審判外之陳述（包含
    書面陳述），雖屬傳聞證據，惟當事人於言詞辯論終結前均
    未聲明異議，本院審酌上開證據資料製作時之情況，尚無違
    法不當及證明力明顯過低之瑕疵，亦認為以之作為證據應屬
    適當，故揆諸前開規定，爰逕依刑事訴訟法第159條之5第2
    項規定，認前揭證據資料均有證據能力，先予敘明。
二、訊據被告丙○就上開犯罪事實坦承不諱【見本院97年度易字
    第2401號卷（下稱第2401號卷）第20頁反面、本院97年度簡
    上字第502號卷（下稱第502號卷）第23頁反面、第50頁反面
    】，而被害人甲○○、乙○○、丁○○及戊○○係因接到詐
    騙集團撥打之電話，因陷於錯誤而依指示操作自動提款機，
    致將帳戶內之款項轉至被告之前揭帳戶之事實，業據證人甲○○、乙○○、丁○○及戊○○於警詢中指述明確【見97年
    度偵字第15870號卷（下稱第15870號卷）第5至6頁、第15至
    16 頁、97年度偵字第15959號卷（下稱第15959號卷）第6至
    7 頁、97年度偵字第23598號卷（下稱第23598號卷）第5至6
    頁】，並有甲○○、乙○○、丁○○及戊○○所分別提出之
    郵局自動提款機交易明細單、合作金庫銀行自動提款機交易
    明細單、中國信託自動櫃員機交易明細單及被告所有之前揭
    新光銀行帳戶之交易明細表在卷可稽（見第15870 號偵查卷
    第7 、17頁、第15959號偵查卷第49頁、第23598號偵查卷第
    16頁、及第2401號卷第9 至16頁）。而一般人自行向金融機
    構申請開設帳戶，原則上並無特殊限制及困難，故需用帳戶
    者原得以己之名義申請而無另行多所勞費向他人買受或租用
    帳戶之必要；且時下以人頭帳戶詐騙被害人匯款之行為甚為
    猖獗，此經媒體廣為報導，政府機關尚多次呼籲民眾應謹慎
    控管己有帳戶，勿出賣、出租個人帳戶以免淪為詐騙者之幫
    助工具，是依一般人之智識及社會生活經驗，極易認知買受
    、租用帳戶者悖於常情未使用己之帳戶而使用他人帳戶，顯
    為遂行存提款紀錄不易循線追查之目的一情，自可產生該買
    受帳戶者係用於不法犯罪之合理懷疑。衡被告為一智慮成熟
    之成年人，就上情顯難諉為不知，是被告雖無他人使用其金
    融卡必然持以詐騙他人之確信，惟仍交付之，顯就收受者縱
    用於違法詐騙一節，予以容任，足認被告有幫助該人與其所
    屬之集團成員共同詐欺之不確定故意甚明。此外，收受被告
    帳戶之金融卡進而從事詐騙行為之人，雖無證據顯示為成年
    人，惟亦無證據顯示其為兒童或少年，爰依有利於被告之認
    定，認為該人係成年人。是被告自白與事實相符，應係可採
    。綜上所述，本案事證明確，被告幫助詐欺犯行，洵堪認定
    ，應依法論科。
三、查前揭不詳年籍姓名之成年人及其同夥組成之犯罪集團使被
    害人甲○○、乙○○、丁○○及戊○○陷於錯誤，分別將前
    揭款項匯至被告之上開帳戶中，其等所為該當刑法第339 條
    第1 項之詐欺取財罪。又按刑法上之幫助犯，係對於犯罪與
    正犯有共同之認識，而以幫助之意思，對於正犯資以助力，
    而未參與實施犯罪之行為者而言，如未參與實行犯罪構成要
    件之行為，且係出於幫助之意思提供助力，即屬幫助犯，而
    非共同正犯。次查被告將其所有之上開帳戶之存摺、金融卡
    、密碼提供予不詳年籍姓名之成年人使用，使該不詳年籍姓
    名之成年人及其同夥組成之詐欺集團作為對被害人甲○○、
    乙○○、丁○○及戊○○實施詐欺取財犯罪之取款工具，顯
    係基於幫助該不詳年籍姓名之成年人及其同夥組成之詐欺集
    團實施詐欺取財犯罪之犯意，而未參與前開詐欺取財犯行之
    構成要件行為，是核被告所為，係犯刑法第30條第1 項、第
    339條第1項之幫助詐欺取財罪。該犯罪集團雖分別詐欺被害
    人甲○○、乙○○、丁○○及戊○○，致渠等陷於錯誤而先
    後交付財物，惟被告僅以前開一次之幫助行為，幫助犯罪集
    團犯前開多次詐欺取財犯行，僅成立一次幫助犯罪行為，並
    爰依刑法第30條第2 項之規定，按正犯之刑減輕之。另按幫
    助犯係從犯，係從屬於正犯而成立，刑法上既無「共同幫助
    」之情，當亦無「幫助共同」之可言，即幫助一人為幫助，
    幫助二人以上亦為幫助（臺灣高等法院暨所屬法院70年度法
    律座談會刑事類第17號法律問題研討結果及司法院第二廳研
    究意見參照）。是被告所幫助之詐欺集團成員間，就上開詐
    欺取財犯行，縱有犯意聯絡及行為分擔，均為共同正犯，亦
    無須論以被告幫助共同詐欺之必要。又移送併案審理之被害
    人丁○○、戊○○遭詐騙集團詐騙財物部分，雖未經提起公
    訴，但此部分既與業經起訴部分為實質上一罪，自為起訴之
    效力所及，本院自應併予審理，附此敘明。
四、原審認定被告幫助詐欺取財之犯罪事實及證據明確，因而判
    處被告有期徒刑4月，如易科罰金，以1,000元折算1 日，緩
    刑3 年，固非無見。惟原審未及審酌被害人戊○○遭詐騙部
    分之犯罪事實，而僅就被害人甲○○、乙○○、丁○○遭詐
    騙部分之犯罪事實為判決，容有未洽，是檢察官提起本件上
    訴，為有理由，自應予以撤銷改判。爰審酌被告提供帳戶幫
    助他人犯罪，致使真正犯罪者難以被查獲，助長詐欺犯罪風
    氣猖獗，破壞社會治安及金融秩序甚鉅，並使被害人甲○○
    、乙○○、丁○○及戊○○等人受有損害，惟被告僅提供帳
    戶，尚未直接參與詐欺取財犯行，且非實際獲得暴利之人，
    情節顯較輕微，並參酌被告先後於警詢及偵查中均矢口否認
    犯行，迨至本院原審準備程序方坦承不諱，及被告雖曾於本
    院審理中表示願意每月賠償被害人甲○○、乙○○、丁○○
    及戊○○各1,000 元至清償完畢為止，然事後卻反悔，除未
    於審理中攜帶原承諾賠償之第一期和解金到庭外，並僅欲賠
    償被害人各10,000元，分10期清償乙節，有本院審理筆錄在
    卷可稽（見第502號卷第51 頁、第68頁反面），其犯後態度
    非佳等一切情狀，量處如主文第2 項所示之刑，並諭知易科
    罰金之折算標準。本件被告並非自始坦承犯行，且又未積極
    與被害人和解，難認其有悔意，自不宜為緩刑宣告，附此敘
    明。
據上論斷，應依刑事訴訟法第455條之1第1項、第3項、第369 條
第1項前段、第364條、第299條第1項前段，刑法第339條第1項、
第30條第1項、第2項、第41條第1 項前段，刑法施行法第1條之1
，判決如主文。
本案經檢察官申心蓓到庭執行職務。
中    華    民    國    98    年    4     月    8     日
              刑事第十三庭審判長法  官  許泰誠
                                法  官  張文俊
                                法  官  陳君鳳
以上正本證明與原本無異。
本件不得上訴。
                                書記官  楊湘雯
中    華    民    國    98    年    4     月    8     日
附錄本案論罪科刑法條：
刑法第339條
意圖為自己或第三人不法之所有，以詐術使人將本人或第三人之
物交付者，處5年以下有期徒刑、拘役或科或併科1千元以下罰金
。
以前項方法得財產上不法之利益或使第三人得之者，亦同。
前2項之未遂犯罰之。


司法院資訊處製作；財團法人民間司法改革基金會備份。
